臺灣臺北地方法院民事判決　　　　　　　　　　　　九十三年度訴字第二三六九號
　　原　　　告　丙○○
　　訴訟代理人　李後政律師
　　複代理人　　吳巧玲律師
　　　　　　　　沈妍伶律師
　　　　　　　　庚○○
　　被　　　告　富莉萊企業有限公司
　　法定代理人　己○○
　　訴訟代理人　甲○○
　　被　　　告　丁○○　　原住.
　　　　　　　　戊○○
右當事人間請求侵權行為損害賠償事件，本院於民國九十三年十月二十二日言詞辯論
終結，判決如下：
    主      文
被告戊○○、丁○○應連帶給付原告新台幣陸萬元，及自民國九十三年六月十七日起
至清償日止，按年息百分之五計算之利息。
原告其餘之訴駁回。
訴訟費用由被告丁○○、戊○○連帶負擔十分之一，餘由原告負擔。
本判決第一項得假執行。但被告戊○○、丁○○如以新台幣陸萬元為原告預供擔保，
得免為假執行。
原告其餘假執行之聲請駁回。
    事實及理由
一、原告主張：原告丙○○於民國九十一年十二月二十三日下午五時許，於台北市○○○路及塔悠路口與訴外人乙○○發生車禍，雙方進而爭吵互毆，被告戊○○及
    丁○○見狀遂與訴外人乙○○共同基於傷害故意而分持器械圍毆原告，致原告受
    有頭部開放性傷口五公分、左頂部腫痛、左下及右下門齒斷裂、右側腰部疼痛及
    兩處各為四乘二公分及六乘二公分之擦傷等傷，就上開共同傷害原告行為，被告
    戊○○已經本院刑事庭判處有期徒刑四月，而被告丁○○現亦由本院刑事庭審理
    中，故被告戊○○、丁○○自須連帶向原告負共同侵權行為損害賠償之責。又被
    告戊○○及丁○○於上開侵權行為事實發生時係受僱於被告富莉萊企業有限公司
    （下稱富莉萊公司），且上開侵權行為事實發生之時、地均可認外觀上與被告戊○○、丁○○執行職務有關，故被告富莉萊公司自應就上開侵權行為依民法第一
    百八十八條第一項前段之規定，與其受僱人即被告戊○○、丁○○負連帶賠償之
    責。原告因被告戊○○及丁○○之共同侵權行為而支出醫療費用八百三十六元，
    另原告亦因該侵權行為而受有精神損害，故除醫療費用外，原告另得請求精神慰
    撫金八十萬元。從而，原告自得請求被告就原告支出之醫療費用與精神慰撫金負
    連帶賠償之責。並聲明：１、被告應連帶賠償原告八十萬零八百三十六元及自起
    訴狀繕本送達被告之翌日起至清償日止，按年息百分之五計算之利息；２、原告
    願供擔保，請准宣告假執行。
二、被告戊○○、丁○○均就原告主張之醫療費用八百三十六元不爭執，均聲明：１
    、請求駁回原告之訴及其假執行之聲請；２、如受不利判決，願提供擔保請准宣
    告免為假執行。
三、被告富莉萊公司則以：就原告主張之醫療費用八百三十六元無意見，惟本件侵權
    行為係因車禍互毆所致，並無客觀證據證明被告戊○○及丁○○當時係在為被告
    富莉萊公司執行職務，故被告富莉萊公司自無就原告所受損害負連帶賠償之責等
    語為辯。並聲明：１、請求駁回原告之訴及其假執行之聲請；２、如受不利判決
    ，願提供擔保請准宣告免為假執行。
四、兩造不爭執之事實：被告就原告於九十一年十二月二十三日下午五時許，於台北
    市○○○路及塔悠路口與訴外人乙○○發生車禍，雙方進而爭吵互毆，被告戊○○及丁○○見狀遂與訴外人乙○○共同基於傷害故意而分持器械圍毆原告，致原
    告受有頭部開放性傷口五公分、左頂部腫痛、左下及右下門齒斷裂、右側腰部疼
    痛及兩處各為四乘二公分及六乘二公分之擦傷等傷，及原告因而支出醫療費用八
    百三十六元等情均不爭執。
五、經查，被告富莉萊公司否認被告戊○○、丁○○傷害原告時正為其執行職務，是
    以，本件首應審酌者即在於被告富莉萊公司應否與其餘已自認有侵權行為之被告
    負連帶賠償責任？及原告所得請求之損害賠償金額為何？茲分述如下：
  (一)被告富莉萊公司無庸負損害賠償責任：
  按「當事人主張有利於己之事實者，就其事實有舉證之責任。」，民事訴訟法第
    二百七十七條本文定有明文，原告依民法第一百八十八條第一項前段之規定，主
    張被告富莉萊公司應與被告戊○○、丁○○連帶負損害賠償責任，即應由原告就
    被告戊○○、丁○○傷害原告時係為被告富莉萊公司執行職務之客觀事實，負舉
    證之責。次按「民法第一百八十八條所定僱用人之連帶賠償責任，以受僱人因執
    行職務不法侵害他人之權利者為限，始有其適用，本件受僱人黃某所犯與何女相
    姦及誹謗等罪責，均由於其私生活不檢所致，顯與其執行職務無關，即與該條所
    定成立要件不合，上訴人據以訴請被上訴人與其負連帶賠償責任，於法無據。」
    （最高法院六十七年台上字第二○三二號判例參照），是以，若受僱人純基於其
    個人之因素而發生損害他人之客觀事實時，因僱用人並無監督及注意之可能，即
    難令僱用人與受僱人負連帶損害賠償責任，應先敘明。
  原告雖以被告戊○○、丁○○均為被告富莉萊公司之員工，其竟參與訴外人乙○○毆傷原告之行為，依最高法院九十二年台上字第五九一號判決，應由被告富莉
    萊公司與被告戊○○、丁○○負連帶損害賠償責任云云。惟查，上開最高法院判
    決所認定之事實，與本件情形類似，均係受僱人自己之行為造成他人之損害，最
    高法院就原審認定僱用人應與受僱人連帶負責提出質疑（見本院卷第八六頁第四
    五行至第五二行），是原告自不得僅憑上述最高法院之判決，即主張被告富莉萊
    公司應與被告戊○○、丁○○負連帶損害賠償責任。此外，原告復無法舉證證明
    被告戊○○、丁○○毆傷原告與其等執行被告富莉萊公司之職務有關，則本件原
    告所受之損害係因被告戊○○、丁○○無法妥善管理情緒之個人因素所造成，即
    堪認定，參照前述最高法院判例之見解，即不應令被告富莉萊公司與被告戊○○、丁○○連帶負損害賠償之責，是原告此部分之主張，尚屬無據。
  (二)原告所得請求被告戊○○、丁○○賠償之金額為六萬元：
    按因故意或過失不法侵害他人之權利者，負損害賠償責任；又不法侵害他人之身
    體或健康者，對於被害人因此喪失或減少勞動能力或增加生活上之需要時，應負
    損害賠償責任；不法侵害他人之身體、健康者，被害人雖非財產上之損害，亦得
    請求賠償相當之金額，民法第一百八十四條第一項前段、第一百九十三條第一項
    、第一百九十五條第一項分別定有明文。被告戊○○、丁○○均不否認曾傷害原
    告之事實，則依同法第一百八十五條第一項之規定，自應由戊○○、丁○○就原
    告所受之損害負連帶損害賠償責任。茲就原告請求賠償之損害，應否准許，分述
    如下：
  醫療費用部分：原告主張因本件受傷支出醫療費用八百三十六元等情，業據其提
    出醫療收據影本一份，該醫療收據影本之真正且為被告所不爭執，應堪認原告確
    曾支出醫療費用八百三十六元，且該費用應由被告戊○○、丁○○連帶賠償。
  精神慰撫金部分：原告主張因被告之傷害行為，所受肉體及精神之痛苦甚巨，乃
    請求精神慰撫金八十萬元等情。本院審酌原告所受傷勢非十分嚴重及無何不良之
    復原情況併兩造身分、地位、經濟狀況等一切情狀，認原告請求給付精神慰撫金
    八十萬元，尚屬過高，應核減為五萬九千一百六十四元，方屬公允，逾此範圍之
    請求則不應准許。
  綜上，被告戊○○、丁○○應連帶賠償原告之金額，共計六萬元（836＋59164＝
    60000）。
六、綜上所述，原告基於侵權行為法律關係，請求被告戊○○、丁○○連帶給付六萬
    元及自起訴狀繕本送達翌日即九十三年六月十七日起至清償日止，按週年利率百
    分之五計算之利息，為有理由，應予准許，其逾上開部分請求為無理由，應予駁
    回。又原告勝訴部分，乃所命給付未逾五十萬元之判決，應依職權宣告假執行，
    另其敗訴之部分，假執行之聲請已失所依據，是原告該部分假執行之聲請，應予
    駁回。另被告戊○○、丁○○陳明願供擔保，請准宣告免為假執行，就其敗訴部
    分，自有其必要，乃酌定相當之金額，予以准許。
七、訴訟費用負擔之依據：民事訴訟法第七十九條、第八十五條第二項。
中　　　華　　　民　　　國　　九十三　　年　　 十一 　　月　　　五　　　日
                                  民事第六庭  法  官    詹駿鴻
正本係照原本作成
如對本判決上訴，須於判決送達後廿日內向本院提出上訴狀
中　　　華　　　民　　　國　　九十三　　年　　 十一 　　月　　　九　　　日
                                              書記官    官碧玲
